臺中高等行政法院裁定
　　　　　　　　　　　　　　　　九十四年度訴字第三一○號
　　　　　　　　　　　　　　　　九十四年度訴字第三一二號
原　　　告　甲○○
　　　　　　廖龍治
共　　　同
訴訟代理人　丁○○
被　　　告　財政部國有財產局臺灣中區辦事處
代　表　人　乙○○
訴訟代理人　戊○○
　　　　　　丙○○
上列當事人間因所有權登記事件，原告不服財政部中華民國九十
四年四月十八日台財訴字第○九四一三五○九○一○號及000
00000000號訴願決定，提起行政訴訟。本院裁定如下︰
　　主  文
原告之訴駁回。
訴訟費用由原告負擔。
    理  由
一、本院九十四年度訴字第三一○及三一二號等二件所有權登記
    事件，依原告等二人所訴事由，係基於同一種類之事實上及
    法律上原因，爰於本件合併裁定之，合先敘明。
二、次按「原告之訴有左列各款情形之一者，行政法院應以裁定
    駁回之。．．．一訴訟事件不屬行政法之權限者。．．．十
    起訴不合程式或不備其他要件者。」行政訴訟法第一百零七
    條第一項第一款及第十款所明定。
三、本件原告甲○○及廖龍治分別以台中市○○區○○段五○九
    、四九九號國有土地，於民國三十五年十二月卅一日前已作
    為渠等祖墳使用，乃依國有財產法第五十二條之二規定，於
    九十三年十二月八日向被告申請將上開土地以第一次公告之
    土地現值讓售予原告。經被告審核結果認不符條文規定，乃
    分別以九十三年十二月廿七日台財產中處字第○九三○○三
    三八九五號、第○九三○○三三八九六號函否准所請。原告
    不服，提起訴願遞遭決定不受理，提起本件行政訴訟。訴請
    撤銷被告上開二函件及訴願決定，另被告應塗銷台中市○○
    區○○段五○九及四九九地號土地所有權為中華民國之登記
    。
四、原告訴稱：依據三十七年之「土地台帳」記載，原告祖先係
    於公元一八○二年即清朝嘉慶七年，將渡台先祖廖世來埋葬
    於系爭土地，是該土地作為墳墓使用迄今已逾二百零三年，
    斯時尚未有中華民國政府，更未有憲法、民法、土地法，甚
    或是國有財產法，是被告辯稱之土地法、民法及國有財產法
    等相關規定，自不得適用於系爭土地。況國有財產法為五十
    七年一月廿七日公布，無實施日期，然國有財產局竟於四十
    九年十二月十二日提前成立，顯見當時國民政府係以無法源
    依據之國有財產局（無格機構）據以執行尚未制訂之法律，
    公然違法竊據原告及其先祖使用、開墾、耕耘二百多年之系
    爭土地並登記為國有，已明顯抵觸憲法第十五條保障人民財
    產權之規定。再者，系爭土地於三十七年前均有繳納稅捐，
    被告雖辯稱已完成無主土地公告，惟當時之土地管理人並未
    收受通知，因而未提出異議，是系爭土地僅因不諳法律規定
    而化為烏有，原告無法甘服等語。
五、再按「行政機關代表國庫處分官產，係私法上契約行為，人
    民對此有所爭執，無論主張租用，抑或主張應由其優先承購
    ，均應提起民事訴訟以求解決，不得藉行政爭訟程序請求救
    濟。」、「行政機關代表國家處理行政事務，如與人民因私
　　權關係發生爭執，則屬於民事訴訟範圍，應向普通法院訴請
    裁判，非屬行政爭訟範圍」改制前行政法院五十八年度判字
    第二七○號及四十八年度判字第二號各著有判例。經查，本
    件台中市○○區○○段五○九及四九九地號土地，依卷附土
    地登記謄本之記載，重測前分別為水汴頭段六七及六四地號
    土地，於四十五年十二月廿二日辦理總登記為國有，管理機
    關為「財政部國有財產局」（被告稱因完成無主土地公告及
    代管期滿而登記為國有，管理機關為「台中市政府」，嗣六
    十二年一月廿六日變更登記為「財政部國有財產局」）。是
    原告於九十三年十二月八日，依國有財產法第五十二條之二
    規定，向被告申請將系爭土地以第一次公告土地現值讓售予
    原告，經被告審核結果認不符條文規定，乃分別以九十三年
    十二月廿七日台財產中處字第○九三○○三三八九五號、第
    ○九三○○三三八九六號函否准所請。此為原告向被告申購
    國有土地所生之爭執，該二函件並非係行政機關行使公權力
    ，就特定具體之公法事件所為對外發生法律上效果之單方行
    政行為，自非行政處分，原告對此二函件提起訴願，訴願機
    關從程序上駁回其訴願，並無不合，原告請求撤銷被告上開
    二函件及訴願決定，依上開規定及說明，尚非合法。
六、末按「依本規則登記之土地權利，除本規則另有規定外，非
    經法院塗銷確定，登記機關不得為塗銷登記。」土地登記規
    則第七條定有明文。本件原告並非主張系爭土地已登記為國
    有，登記機關對此登記有違法之事由，請求救濟，而係對已
    登記為國有之系爭土地主張為其祖先所有，被告不得將之視
    為無主而經公告程序登記為國有，被告應將系爭土地為國有
    之登記塗銷，自屬兩造間對於系爭土地所有權所生之爭執，
    為私權之糾葛，非公法上之爭議，原告自應向該管司法機關
    提起民事訴訟，以求解決，本院對之並無審判權限，是本件
    原告之訴，均非合法，應予駁回。
據上論結，本件原告之訴為不合法，依行政訴訟法第一百零七條
第一項第一款、第十款、第一百零四條、民事訴訟法第九十五條
、第七十八條及第八十五條第一項前段，裁定如主文。
中　　華　　民　　國　　94　　年　　9　　月　　27　　日
                第三庭審判長法  官　沈　應　南
                            法  官　林　秋　華
                            法  官　許　武　峰
以上正本證明與原本無異。
如不服本裁定，應於裁定送達後10日內以書狀敘明理由，經本院
向最高行政法院提起抗告（須依對造人數附具繕本）；並應預繳
送達用雙掛號郵票390元（34元及5元郵票各10份)。
中    華    民    國    94    年    10    月     4    日
                            書記官  陳  鼎  鈞
